臺灣桃園地方法院行政訴訟判決　
110年度交字第553號
111年5月10日辯論終結
原      告  蔡雅雯  
被      告  桃園市政府交通事件裁決處
                      設桃園市○○區○○路00號7~8樓
代  表  人  張丞邦    住同上
訴訟代理人  黃一鳴律師
上列當事人間交通裁決事件，原告不服被告民國110年10月29日
桃交裁罰字第58－ZAC094066號裁決，提起行政訴訟，本院判決如
下：
    主  文
原告之訴駁回。
訴訟費用新臺幣參佰元由原告負擔。
    事實及理由
壹、程序方面：
　　本件原告經合法通知，無正當理由，未於言詞辯論期日到場
    ，依行政訴訟法第236 條、第218 條等規定準用民事訴訟法
    第385 條第1 項前段、第386 條等規定，且無民事訴訟法第
    386 條所列各款情形，爰依被告之聲請，由其一造辯論而為
    判決。
貳、實體方面：                                  
一、事實概要：
    原告於民國110年2月12日13時49分許，駕駛車牌號碼0000－0
    0號自用小客車（下稱系爭車輛），行經國道一號高速公路
    北向54.2公里處時，為民眾於110年2月16日檢舉，經內政部
    警政署國道公路警察局第一公路警察大隊（下稱舉發機關）
    員警認原告有「行駛高速公路未依標線指示行車（違規跨越
    單邊禁止變換車道線）」之違規，遂逕行舉發並填製國道警
    交字第ZAC094066號之舉發違反道路交通管理事件通知單（
    下稱系爭舉發通知單），記載應到案日期110年5月6日前，
    並移送被告處理。嗣原告於110年5月3日到案陳述不服舉發
    ，經被告函請舉發機關協助查明事實後，認原告確有「行駛
    高速公路未依標線指示行車」之違規，即於110年10月29日
    填製桃交裁罰字第58－ZAC094066號裁決書（下稱原處分），
    爰依道路交通管理處罰條例（下稱處罰條例）第33條第1 項
    第12款及違反道路交通管理事件統一裁罰基準及處理細則（
    下稱裁罰基準及處理細則）等規定，裁處原告罰鍰新臺幣（
    下同）3,000元，並記違規點數1點等處分。原告不服，於是
    提起本件行政訴訟。
二、原告起訴主張及聲明：
（一）主張要旨：原告當時因前車處於併排狀態，且後車跟的很
      近，故原告駛至安全之車道上行駛。又所謂安全車距，於
      車速100公里之高速公路上，應保持安全距離為50公尺，
      而影片中之後車依目測僅約1至2台車之距離，明顯有逼車
      之嫌。
（二）聲明：撤銷原處分。
三、被告答辯及聲明：
（一）答辯要旨：
    ⒈引用處罰條例第7條之1、第33條第1項第12款、第63條第1
      項第1款、道路交通標誌標線號誌設置規則（下稱設置規
      則）第146條、第149條第1項第1款第10目、第167條第1項
      、第2項，及臺灣新北地方法院105年度交字第201號等相
      關交通法規之條文與判決（詳卷附答辯狀）。
    ⒉舉發機關110年7月20日國道警一交字第1101705583號函文
      表示略以：「…查旨揭車輛於110年2月12日13時49分許，
      在國道1號高架北向54.2公里處跨越單邊禁止變換車道線
      行駛(實線一面變換車道)違規案，係民眾現場目睹該車違
      規，以科學儀器取得證據資料向本大隊提出檢舉。本大隊
      爰依道路交通管理處罰條例(以下簡稱處罰條例)第7條之1
      『對於違反本條例之行為者，民眾得敘明違規事實或檢具
      違規證據資料，向公路主管或警察機關檢舉，經查證屬實
      者，應即舉發』之規定，經查證屬實後，依據處罰條例第3
      3條第1項第12款『未依標線指示行車』之規定，依法填製國
      道警交字第ZAC094066號違規通知單舉發。旨揭車輛違規
      屬實，本大隊依事實舉發並無不當…」等語。復經檢視採
      證光碟內容，系爭車輛於影片時間13時49分45至47秒許，
      跨越單邊禁止變換車道線(實線一面變換車道)行駛，違規
      事實屬實，係為未依標線指示行車。
　　⒊至本件原告所稱：後車跟很近並閃大燈有逼車之嫌等語，
      本案係民眾依據行車紀錄器攝錄原告駕駛系爭車輛有「行
      駛高速公路未依標線指示行車」之違規，經員警查核原告
      確有違規之行為。而檢視採證光碟內容，並未見有閃大燈
      及逼車之明顯行為，且原告並未就系爭車輛行駛過程中後
      方車輛閃大燈及逼車乙情，舉證以實其說，應難認其主張
      屬實。
　　⒋綜上所述，系爭車輛因有「行駛快速公路未依標線指示行
      車」之情，已該當處罰條例第33條第1項第12款規定之要
      件，是被告依法裁處，應無違誤，原告之訴為無理由。　
（二）聲明：駁回原告之訴。
四、本院之判斷：
（一）前提事實：
      原告於110年2月12日13時49分許，駕駛系爭車輛行經國道
      一號高速公路北向54.2公里處時，為民眾於110年2月16日
      檢舉，經舉發機關員警認原告有「行駛高速公路未依標線
      指示行車（違規跨越單邊禁止變換車道線）」之違規等情
      ，此有舉發機關110年7月20日國道警一交字第1101705583
      號函文表示略以（見本院卷第28頁）、違規採證光碟（見
      本院卷第29頁）、系爭舉發通知單（見本院卷第32頁）、
      汽車車籍查詢（見本院卷第33頁）、交通違規案件陳述書
      （見本院卷第34頁）、檢舉違規案件明細（見本院卷第40
      頁）等資料各1份在卷可憑。
（二）被告認定原告有「行駛快速公路未依標線指示行車」之違
      規，並無違誤：
    ⒈按「汽車行駛於高速公路、快速公路或設站管制之道路，
      不遵使用限制、禁止、行車管制及管理事項之管制而有下
      列行為者，處汽車駕駛人新臺幣3,000元以上6,000元以下
      罰鍰：十二、未依標誌、標線、號誌指示行車」，處罰條
      例第33條第1項第12款定有明文。又「汽車行駛高速公路
      及快速公路，其車道之使用，除因交通事故及道路施工依
      臨時或可移動標誌指示或交通勤務警察指揮外，應依設置
      之交通標誌、標線或號誌之規定」，管制規則第8條第1 
      項前段所明定。次按「標線依其型態原則上分類如下：一
      、線條 以實線或虛線標繪於路面或緣石上，用以管制交
      通者，原則上區分如下：（十）白虛線與白實線並列設於
      路段中，用以分隔同向車道，白實線側禁止變換車道或跨
      越」、「禁止變換車道線，用以禁止行車變換車道。設於
      交通特別繁雜而同向具有多車道之橋樑、隧道、彎道、坡
      道、接近交岔路口或其他認為有必要之路段，並得於禁止
      變換車道處之起點路面，標繪黃色『禁止變換車道』標字」
      、「本標線分雙邊禁止變換車道線及單邊禁止變換車道線
      兩種。雙邊禁止變換車道線，為雙白實線，其線型尺寸與
      分向限制線同；單邊禁止變換車道線，為白實線配合白虛
      線，虛線與實線間隔10公分，在實線一面之車輛禁止變換
      車道，在虛線一面之車輛允許變換車道。連續禁止變換車
      道路段，其間隔不足120公尺者，得視需要啣接設置之」
      ，分別為設置規則第149條第1項第1款第10目、第167條第
      1項、第2項所明定。
    ⒉經查，本院依職權勘驗被告所提供之錄影畫面擷取照片，
      其內容（略以）：「⒈檔案名稱：0725-M7_#0000000( 跨
      越單邊禁止變換車道線) ZAC094066。⒉錄影畫面時間共4 
      秒，本檔案之錄影畫面係2021年2月12日13時許所錄製，
      為檢舉人車輛行車記錄器之影像畫面。⒊錄影畫面一開始
      ，原告係駕駛車牌號碼0000－00號自用小客車（下稱系爭
      車輛），行駛於檢舉人車輛前方，並可看見系爭車輛左側
      之路面上劃設有『白虛線與白實線並列』之『禁止變換車道
      線』，系爭車輛左側車道是屬於白實線，禁止變換車道。⒋
      錄影畫面時間13時49分45秒許，系爭車輛開始閃爍左側方
      向燈，並於錄影畫面時間13時49分46秒許，系爭車輛開始
      向左跨越『白實線』變換車道，此時可看見原車道上系爭車
      輛前方尚有2台自小客車行駛於其前方。⒌錄影畫面時間13
      時49分47秒許，系爭車輛已完成向左變換車道至最內側車
      道上」等情（見本院卷第46頁），核與舉發機關110年7月
      20日國道警一交字第1101705583號函文表示略以：「說明
      ：三、查旨揭車輛於110年2月12日13時49分許，在國道一
      號高架北向54.2公里處跨越單邊禁止變換車道線行駛（實
      線一面變換車道）違規案，係民眾現場目睹該車違規，以
      科學儀器取得證據資料向本大隊提出檢舉。本大隊爰依道
      路交通管理處罰條例第7條之1…之規定，經查證屬實後，
      依據處罰條例第33條第1項第12款『未依標線指示行車』之
      規定，依法填製國道警交字第ZAC000000 號違規通知單舉
      發。旨揭車輛違規屬實，本大隊依事實舉發並無不當…」
      等語（見本院卷第28頁），大致相符，足認系爭車輛於11
      0年2月12日13時49分許，行經國道一號高速公路北向54.2
      公里處時，可看見系爭車輛左側之路面上劃設有「白虛線
      與白實線並列」之「禁止變換車道線」，且位於系爭車輛
      左側之標線係屬於禁止變換車道之「白實線」，嗣錄影畫
      面時間13時49分46秒許，系爭車輛確有向左跨越「禁止變
      換車道」之白實線，並變換車道之最內側車道上之事實，
      而系爭車輛既然確有跨越「禁止變換車道線」行駛之情，
      即屬未依標線指示行車之違規。故堪認原告駕駛系爭車輛
      確有「行駛高速公路未依標線指示行車」之違規行為事實
      。
    ⒊至原告主張：原告當時係因前車處於併排狀態，且後車跟
      的很近，故原告駛至安全之車道上行駛。又所謂安全車距
      ，於車速100公里之高速公路上，應保持安全距離為50公
      尺，而影片中之後車依目測僅約1至2台車之距離，明顯有
      逼車之嫌等語。惟查，按憲法之平等原則要求行政機關對
      於事物本質上相同之事件作相同處理，乃形成行政自我拘
      束，惟憲法之平等原則係指合法之平等，不包含違法之平
      等，此有最高行政法院93年判字第1392號判例意旨可資參
      照。而行政行為，非有正當理由，不得為差別待遇，行政
      程序法第6條固有明文，此即行政法上之平等原則。然行
      政機關若怠於行使權限，致人民因個案違法狀態未排除而
      獲得利益時，該利益並非法律所應保護之利益，因此其他
      人民不能要求行政機關比照該違法案例授予利益，亦即人
      民不得主張「不法之平等」，最高行政法院92年度判字第
      275號判決意旨闡釋明確。經查，本件原告確實有行駛高
      速公路未依標線指示行車之客觀違規行為事實，已詳如前
      述，是縱認檢舉人行駛於系爭車輛後方時，有未保持安全
      距離之違規，惟此亦係其他車輛是否另涉違反處罰條例規
      定，而另件裁罰之問題，且縱其他車輛未經舉發、裁處，
      原告亦不得執此主張「不法之平等」而要求比照辦理，藉
      此免除本件違規事實而應負之罰責。況依上開勘驗筆錄所
      示，錄影畫面內並未見有閃大燈及逼車等明顯行為出現，
      且系爭車輛於開始向左跨越『白實線』變換車道之初，即可
      看見原車道上系爭車輛前方尚有2台自小客車行駛於其前
      方，若此時檢舉人對原告為逼車行為，其亦無法進行超車
      ，檢舉人顯然並無任何逼車之意義。故原告上開主張，顯
      屬卸責之詞，不足採信。
    ⒋綜上所述，原告係持有合法駕駛執照之人，其任意跨越「
      禁止變換車道線」之違規行為，縱認其非故意，亦有應注
      意，能注意，而未注意之過失責任。故本件被告認定原告
      有「行駛高速公路未依標線指示行車」之違規行為事實，
      並無違誤。
（三）被告以原處分裁罰原告罰鍰3,000元，並記違規點數1點，
      並無違誤：
    ⒈按「汽車行駛於高速公路、快速公路或設站管制之道路，
      不遵使用限制、禁止、行車管制及管理事項之管制規則而
      有下列行為者，處汽車駕駛人新臺幣3,000元以上6,000元
      以下罰鍰：十二、未依標誌、標線、號誌指示行車」、「
      汽車駕駛人有下列各款所列條款之一者，除依原條款處罰
      鍰外，並予記點：一、有第33條第1項、第2項、第38條第
      1項、第40條、第45條、第47條第1款至第3款、第48條、
      第49條或第60條第1項、第2 項第1款、第2款情形之一者
      ，各記違規點數1點」，處罰條例第33條第1項第12款、第
      63條第1項第1款分別定有明文。
    ⒉次按裁罰基準及處理細則第1條規定：「本細則依道路交通
      管理處罰條例第92條第4項規定訂定之」、第2條第1項、
      第2項規定：「處理違反道路交通管理事件之程序及統一
      裁罰基準依本細則之規定辦理。前項統一裁罰基準，如附
      件違反道路交通管理事件統一裁罰基準表」，核上開處罰
      條例第92條第4項所授權交通部會同內政部訂定之裁罰基
      準及處理細則及其附件「違反道路交通管理事件統一裁罰
      基準表」（下稱裁罰基準表），就其立法目的及功能，乃
      為防止處罰機關枉縱或偏頗，用以維持裁罰之統一性與全
      國因違反道路交通管理事件受處罰民眾之公平，不因裁決
      人員不同，而生偏頗，寓有避免各監理機關於相同事件恣
      意為不同裁罰之功能，並非法所不許，於憲法上保障人民
      財產權之意旨並無牴觸（此並有司法院釋字第511號解釋
      意旨理由足資參照），是被告自得依此裁罰基準表而為裁
      罰。
    ⒊原告確有「行駛高速公路未依標線指示行車」之違規行為
      ，已詳如前述，且原告係於應到案期限內到案聽後裁決，
      又依裁罰基準表規定：「行駛高、快速公路未依標誌、標
      線、號誌指示行車」，於期限內繳納或到案聽候裁決者，
      裁處罰鍰3,000元。是本件被告依處罰條例第33條第1項第
      12款、第63條第1項第1款、裁罰基準及處理細則及裁罰基
      準表等規定，以原處分裁罰原告3,000元之法定罰鍰，並
      記違規點數1點，經核即屬於法有據，該等處分並無違誤
      。故原告訴請撤銷原處分為無理由，應予駁回。
（四）本件判決基礎已臻明確，兩造其餘之攻擊防禦方法及訴訟
      資料經本院審酌後，核與判決結果不生影響，無一一論述
      之必要，附此敘明。
五、本件第一審裁判費為裁判費300元，應由原告負擔，爰確定
    第一審訴訟費用額如主文第二項所示。
六、據上論結，本件原告之訴無理由，依政訴訟法第237條之8  
    第1項、第98條第1項前段等規定，判決如主文。　
中　　華　　民　　國　　111 　年　　5 　　月　　25　　日
　　　　　　　　　行政訴訟庭　法　官　黃漢權
上為正本係照原本作成。
如不服本判決，應於判決送達後20日內，向本院提出上訴狀並表
明上訴理由（原判決所違背之法令及其具體內容或依訴訟資料可
認為原判決有違背法令之具體事實），其未載明上訴理由者，應
於提出上訴後20日內向本院補提理由書（上訴狀及上訴理由書均
須按他造人數附繕本，如未按期補提上訴理由書，則逕予駁回上
訴），並應繳納上訴裁判費新臺幣750元。 
中　　華　　民　　國　　111 　年　　5 　　月　　25　　日
                              書記官  蕭竣升